---
title: "Devoir 2"
output: html_notebook
---
*Thibaud Ritzenthaler*

*Disponible sur ce [site](https://thibaud-ritzenthaler.github.io/M1demo-AD-devoir2/), le code source sur [Github](https://github.com/thibaud-ritzenthaler/M1demo-AD-devoir2)*.

```{r include = FALSE}
# Initialisation
setwd("C:/Users/Thibaud/Documents/Demographie/M1S2/UE1 - Analyse demographique/Breton/M1demo-AD-devoir2")

library(tidyverse)
library(readxl)
library(knitr)
library(questionr)

library(cowplot)
library(scales)
library(gridExtra)
library(ggpattern)
library(LexisPlotR)
#library(kableExtra)

# pour un doc pdf, remplacer output par pdf_document et decommenter les lignes suivantes
#library(tinytex)
#tinytex::install_tinytex()
```

# Exercice 1
## Introduction
Cet exercice à pour objectif de présenter l'analyse démographique de phénomènes répétable et des taux de deuxième catégorie **TODO à completer**.
Les données de cet exercice sont deux tables comprenant la nuptialité et la fécondité au sein et hors du mariage pour une génération de femmes.

**Note : dans cet exercice, on parlera de fécondité naturelle pour parler de la fécondité des femmes non mariées**

[Voir les figures de cet exercice (1, 2, 3) en Annexe.](#figures-exercice-1)

## Partie 1

### Démarches de construction des tables et graphiques
Pour calculer les taux de fécondité générale par âge $f_{x}$, on divise pour chaque âge le nombre de naissances à l'âge $x$, noté $N_{(x,x+1)}$, par la population des femmes à l'âge $x$, noté $P_{(x+0,5)}$. On a $f_{x} = \frac{N_{(x,x+1)}}{P_{(x+0,5)}}$

Afin de calculer le taux de fécondité légitime noté $fl_{x}$, on divise le nombre de naissances naturelles mar le nombre de femmes mariées à chaque $x$. Pour chaque âge $x$, on calcule la population de femmes mariées en faisant la somme des femmes mariées à l'âge $x$ précédant et des mariages à l'age $x$.

Il faut poser l'hypothèse d'indépendance des phénomènes de naissance légitime par âge $x$, noté $fl_{x}$, et de naissance naturelle par âge $x$, noté $fn_{x}$.

### Commentaire

## Partie 2

### Démarches de construction des tables et graphiques
Les démarches sont sensiblement les mêmes que dans la partie 1, avec les nouvelles données.

### Commentaire

## Conclusion

# Annexes
### Figures exercice 1
```{r include = FALSE}
Pop <- 1000
NaissancesPart1 <- read_excel("./data/exo1/part1.xlsx") %>%
rename(Mariages = `Mariage (x;x+5)`, Naissances = `Naissances (x,x+5)`, NaissancesLeg = `Naissances légitimes (x;x+5)`) %>%
column_to_rownames("Age (r\u00e9volu)")

NaissancesPart1 <- NaissancesPart1 %>%
  mutate(fx = round(Naissances/Pop,3))

Mariees <- 0

for (i in seq_along(NaissancesPart1$Mariages)) {
  if (row.names(NaissancesPart1)[i] != "Total") {
    Mariees <- Mariees + NaissancesPart1$Mariages[i]
  }
  NaissancesPart1$Mariees[i] <- Mariees
}



NaissancesPart1 <- NaissancesPart1 %>%
  mutate(flx = case_when(sum(NaissancesPart1$Mariages)/2 != Mariages ~ round(NaissancesLeg/Mariees, 3))) %>%
  mutate(fnx = case_when(sum(NaissancesPart1$Mariages)/2 != Mariages ~ round((Naissances - NaissancesLeg)/(Pop - Mariees), 3)))
NaissancesPart1$flx[is.na(NaissancesPart1$flx)] <- sum(NaissancesPart1$flx, na.rm = TRUE)
NaissancesPart1$fnx[is.na(NaissancesPart1$fnx)] <- sum(NaissancesPart1$fnx, na.rm = TRUE)


```
```{r echo = FALSE}
Colones <- c("Mariages $(x,x+5)$","Naissances $(x,x+5)$","Naissances l\u00e9gitimes $(x,x+5)$","Taux de f\u00e9condit\u00e9 $f_{(x,x+5)}$"," Taux de f\u00e9condit\u00e9 l\u00e9gitime $fl_{(x,x+5)}$", " Taux de f\u00e9condit\u00e9 naturel $fn_{(x,x+5)}$")
kable(select(NaissancesPart1, -Mariees), col.names = Colones, align = "c")
```
*Figure 1 : Table de nuptialité et de fécondité, naturelle, légitime et totale*

```{r echo = FALSE, warning = FALSE}
NaissancesPart1Gen <- NaissancesPart1 %>%
        head(-1) %>%
        rownames_to_column(var = "gen") %>%
        mutate(ageMoy = (as.numeric(substr(gen,2,3)) + as.numeric(substr(gen,5,6)))/2) %>%
        pivot_longer(c(fx,flx, fnx), names_to = "fec", values_to = "taux")
NaissancesPart1Gen$fec <- NaissancesPart1Gen$fec %>%
        fct_relevel(
                "fx", "flx", "fnx"
        ) %>%
  fct_recode(
    "L\u00e9gitime" = "flx",
    "Naturel" = "fnx",
    "Total" = "fx"
  )

ggplot(NaissancesPart1Gen)+
        geom_line(aes(x = ageMoy, y = taux, color = fec, linetype = fec, size = fec))+
        scale_color_manual("Taux de f\u00e9condit\u00e9",values=c("#785f9a","#2c8ecb","#71a257"))+
        scale_linetype_manual("Taux de f\u00e9condit\u00e9", values = c("solid","dotted", "dashed")) +
        scale_size_manual("Taux de f\u00e9condit\u00e9", values=c(1.2, 1.2, 1.2))+
        ylab("Taux de f\u00e9condit\u00e9")+
        xlab("\u00C2ge")+
        theme(legend.position=c(0.84, 0.84))
```
*Figure 2 : Evolution des taux de fécondité des femmes en général, des femmes mariées et des femmes non mariées en fonction de leur âge*

