---
title: "Devoir 2"
output: html_notebook
---

*Disponible sur ce [site](https://thibaud-ritzenthaler.github.io/M1demo-AD-devoir2/), le code source sur [Github](https://github.com/thibaud-ritzenthaler/M1demo-AD-devoir2)*.

```{r include = FALSE}
# Initialisation
setwd("C:/Users/Thibaud/Documents/Demographie/M1S2/UE1 - Analyse demographique/Breton/M1demo-AD-devoir2")

library(tidyverse)
library(readxl)
library(knitr)
library(questionr)

library(cowplot)
library(scales)
library(gridExtra)
library(ggpattern)
library(LexisPlotR)
#library(kableExtra)

# pour un doc pdf, remplacer output par pdf_document et decommenter les lignes suivantes
#library(tinytex)
#tinytex::install_tinytex()
```

# Exercice 1
### Introduction
Cet exercice à pour objectif de présenter l'analyse démographique de phénomènes répétable et des taux de deuxième catégorie *TODO à completer*.
Les données de cet exercice sont deux tables comprenant la nuptialité et la fécondité au sein et hors du mariage pour une génération de femmes.

## Partie 1

#### Question 1
##### Résultat
[Voir la figure 1 en Annexe.](#Figure-1)

##### Démarche
Pour calculer les taux de fécondité générale par âge $f_{x}$, on divise pour chaque âge le nombre de naissances à l'âge $x$, noté $N_{(x,x+1)}$, par la population des femmes à l'âge $x$, noté $P_{(x+0,5)}$. On a $f_{x} = \frac{N_{(x,x+1)}}{P_{(x+0,5)}}$

Afin de calculer le taux de fécondité légitime, il faut poser l'hypothèse d'indépendance des phénomènes de naissance légitime par âge $x$, noté $fl_{x}$, et de naissance naturelle par âge $x$, noté $fn_{x}$. Pour chaque âge on calcule le nombre de femmes mariées en faisant la

##### Commentaire


## Partie 2

### Conclusion

# Annexes
#### Figure 1
```{r include = FALSE}
Pop <- 1000
NaissancesPart1 <- read_excel("./data/exo1/part1.xlsx") %>%
rename(Mariages = `Mariage (x;x+5)`, Naissances = `Naissances (x,x+5)`, NaissancesLeg = `Naissances légitimes (x;x+5)`) %>%
column_to_rownames("Age (r\u00e9volu)")

NaissancesPart1 <- NaissancesPart1 %>%
  mutate(fx = Naissances/Pop)

Mariees <- 0

for (i in seq_along(NaissancesPart1$Mariages)) {
  if (row.names(NaissancesPart1)[i] != "Total") {
    Mariees <- Mariees + NaissancesPart1$Mariages[i]
  }
  NaissancesPart1$Mariees[i] <- Mariees

}

NaissancesPart1 <- NaissancesPart1 %>%
  mutate(flx = NaissancesLeg/Mariees)

```
```{r echo = FALSE}
Colones <- c("Mariages $(x,x+5)$","Naissances $(x,x+5)$","Naissances l\u00e9gitimes $(x,x+5)$","$f(x,x+5)$","Mari\u00e9es $(x,x+5)$","$fl(x,x+5)$")
kable(NaissancesPart1, col.names = Colones, align = "c")
```
*Figure 1 : Table de nuptialité et de fécondité, naturelle, légitime et totale*