---
title: "Devoir 2"
output: pdf_document
---
*Thibaud Ritzenthaler*

*Disponible sur ce [thibaud-ritzenthaler.github.io/M1demo-AD-devoir2](https://thibaud-ritzenthaler.github.io/M1demo-AD-devoir2/), le code source sur [Github](https://github.com/thibaud-ritzenthaler/M1demo-AD-devoir2)*.

```{r include = FALSE}
# Initialisation
setwd("C:/Users/Thibaud/Documents/Demographie/M1S2/UE1 - Analyse demographique/Breton/M1demo-AD-devoir2")

library(tidyverse)
library(readxl)
library(knitr)
library(questionr)

library(cowplot)
library(scales)
library(gridExtra)
library(ggpattern)
library(ggrepel)
#library(LexisPlotR)
#library(kableExtra)

# pour un doc pdf, remplacer output par pdf_document et decommenter les lignes suivantes
#library(tinytex)
#tinytex::install_tinytex()
```

# Exercice 1
```{r include = FALSE}
Pop <- 1000
NaissancesPart1 <- read_excel("./data/exo1/part1.xlsx") %>%
  rename(Mariages = `Mariage (x;x+5)`, Naissances = `Naissances (x,x+5)`, NaissancesLeg = `Naissances légitimes (x;x+5)`) %>%
  column_to_rownames("Age (r\u00e9volu)")

NaissancesPart2 <- read_excel("./data/exo1/part2.xlsx") %>%
        rename(Mariages = `Mariage (x;x+5)`, Naissances = `Naissances (x,x+5)`, NaissancesLeg = `Naissances légitimes (x;x+5)`) %>%
        column_to_rownames("Age (r\u00e9volu)") %>%
        mutate(fx = round(Naissances/(Pop*5),3))

GetCompleteTable <- function(BirthTable) {
  res <- BirthTable
  Mariees <- 0
  MarieesMoy <- 0

  for (i in seq_along(res$Mariages)) {
    if (row.names(res)[i] != "Total") {
      Mariees <- Mariees + res$Mariages[i]
      MarieesMoy <- Mariees + res$Mariages[i]/2
    }
    res$Mariees[i] <- Mariees
  }

  res <- res %>%
          mutate(fx = round(Naissances/(Pop*5),3)) %>%
          mutate(flx = case_when(sum(res$Mariages)/2 != Mariages ~ round(res$NaissancesLeg/(MarieesMoy * 5), 3))) %>%
          mutate(fnx = case_when(sum(res$Mariages)/2 != Mariages ~ round((Naissances - NaissancesLeg)/((Pop - MarieesMoy) * 5), 3))) %>%
          mutate(compLeg = case_when(sum(res$Mariages)/2 != Mariages ~ round(NaissancesLeg/(Pop * 5), 3))) %>%
          mutate(compNat = case_when(sum(res$Mariages)/2 != Mariages ~ round((Naissances - NaissancesLeg)/(Pop * 5), 3))) %>%
          mutate(naissLegMari = round(NaissancesLeg/Mariages, 3)) %>%
          mutate(annVec = Mariees * 5)

  res$flx[is.na(res$flx)] <- sum(res$flx, na.rm = TRUE)
  res$fnx[is.na(res$fnx)] <- sum(res$fnx, na.rm = TRUE)
  res$compLeg[is.na(res$compLeg)] <- sum(res$compLeg, na.rm = TRUE)
  res$compNat[is.na(res$compNat)] <- sum(res$compNat, na.rm = TRUE)

  res$mnlpam[8] <- round(sum(res$NaissancesLeg[1:7] * res$naissLegMari[1:7])/sum(res$annVec[1:7]),3)

  return(res)
}

NaissancesPart1 <- GetCompleteTable(NaissancesPart1)
NaissancesPart2 <- GetCompleteTable(NaissancesPart2)
```
## Introduction
Cet exercice à pour objectif de présenter l'analyse démographique de phénomènes répétable et des taux de deuxième catégorie en retrouvant, pour une population comparable, l'impact de différents calendriers. **TODO à completer**.
Les données de cet exercice sont deux tables comprenant la nuptialité et la fécondité au sein et hors du mariage pour une génération de femmes.

**Note : dans cet exercice, on parlera de fécondité naturelle pour parler de la fécondité des femmes non mariées**

[Voir les figures de cet exercice (1, 2, 3) en Annexe.](#figures-exercice-1)

## Partie 1

### Démarches de construction des tables et graphiques
On doit poser ici l'hypothèse de continuité et d'indépendance des naissances, des mariages ainsi que des mariages et des naissances entre eux.

Pour calculer les taux de fécondité générale par âge $f_{x}$, on divise pour chaque âge le nombre de naissances à l'âge $x$, noté $N_{(x,x+1)}$, par la population des femmes à l'âge $x$, noté $P_{(x+0,5)}$. On a $f_{x} = \frac{N_{(x,x+1)}}{P_{(x+0,5)}}$. Comme on a uniquement les valeurs pour 5 ans, on applique les valeurs pour les 5 ans : $f_{x+5} = \frac{N_{(x,x+5)}}{P_{(x+2,5)}}$

Afin de calculer le taux de fécondité légitime noté $fl_{x}$, on divise le nombre de naissances naturelles mar le nombre de femmes mariées à chaque $x$. Pour chaque âge $x$, on calcule la population de femmes mariées en faisant la somme des femmes mariées à l'âge $x$ précédant et des mariages à l'age $x$.

Pour calculer les taux de fécondités totaux, on fait la somme des taux aux différentes cohortes d'age : $\sum_{x=15}^{49} f_{x}$

Il faut poser l'hypothèse d'indépendance des phénomènes de naissance légitime par âge $x$, noté $fl_{x}$, et de naissance naturelle par âge $x$, noté $fn_{x}$.

Pour rapporter le nombre de naissances légitimes au nombre de mariages, on a par âge $x$ : $\frac{Nl_{x,x+5}}{M_{(x+2,5)}}$

Le calcul du total des années vécues au sein du mariage est le suivant : $\sum_{x=15}^{49} Maries_{x + 0,5}$. Comme nous n'avons pas le détail par an, mais par 5 ans, on prend les mariées à l'age $x + 2,5$

### Commentaire

-


## Partie 2

### Démarches de construction des tables et graphiques
Les démarches sont sensiblement les mêmes que dans la partie 1, avec les nouvelles données.

### Commentaire

## Conclusion

# Exercice 2
```{r include = FALSE}
# Exo 2
AgeMariageFemme <- read_excel("./data/exo2/exo2a.xlsx") %>%
  column_to_rownames("Probabilit\u00e9 d’agrandissement an * 1000") %>%
  rename("19" = "- de 20 ans", "22" = "20-24 ans", "27" = "25-29 ans", "32" = "30-34 ans", "39.5" = "35-44 ans")

AgeMariageFemme1 <- AgeMariageFemme[1:5,]
AgeMariageFemme2 <- AgeMariageFemme[6:9,]

# With interpolation data
AgeMariageFemme1$`20` <- c(957, 970,961,	951, 935)
AgeMariageFemme1$`25` <- c(917, 953,	933, 913, 883)
AgeMariageFemme1$`30` <- c(866, 925,	883, 840, 780)
AgeMariageFemme1$`35` <- c(785, 850,	788, 725, 650)

DureeMariageNaissance <- read_excel("./data/exo2/exo2b.xlsx") %>% column_to_rownames("...1")

AgeMereMariagePivot <- AgeMariageFemme1[,6:9] %>%
        rownames_to_column("an") %>%
        pivot_longer(c("20","25", "30", "35"), names_to = "age", values_to = "proba") %>%
        mutate(label = if_else(age == max(age), paste0("a[", substr(an, 2,2), "]"), NA_character_))

for (agr in 1:5) {
  for (agen in c("20", "25", "30", "35")) {
    if (!is.na(DureeMariageNaissance[as.numeric(agr),paste(agen, "ans")])){
      AgeMereMariagePivot[AgeMereMariagePivot$an == paste0("a", as.factor(agr-1)) & AgeMereMariagePivot$age == agen,]$age <- as.character(as.numeric(AgeMereMariagePivot[AgeMereMariagePivot$an == paste0("a", as.factor(agr-1)) & AgeMereMariagePivot$age == agen,]$age) - as.numeric(DureeMariageNaissance[as.numeric(agr),paste(agen, "ans")]))
    }
  }
}

DureeMariageNaissance2 <- read_excel("./data/exo2/exo2crang.xlsx") %>%
        rename("durMarNai" = "Dur\u00e9e moyenne entre le mariage et la naissance du ni\u00E8me enfant (an)")

AgeMariageFemme4 <- read_excel("./data/exo2/exo2cage.xlsx") %>%
        rename("22" = "20 24 ans", "27" = "25-29ans") %>%
        mutate(rang  = as.numeric(substr(`Valeurs de an * 1000`, 1,1))) %>%
        select(-`Valeurs de an * 1000`) %>%
        pivot_longer(c("22", "27"), names_to = "ageMar", values_to = "proba") %>%
        mutate(ageNaiss  = as.numeric(ageMar))

for (i in seq_along(AgeMariageFemme4$ageNaiss)) {
  AgeMariageFemme4$ageNaiss[i] <- AgeMariageFemme4$ageNaiss[i] + as.numeric(DureeMariageNaissance2[AgeMariageFemme4$rang[i],]$durMarNai)
}

AgeMariageFemme4 <- mutate(AgeMariageFemme4, label = case_when(
  ageNaiss == 34.5 & ageMar == 22 ~  paste("Mari\u00e9e \u00e0", ageMar, "ans"),
  ageNaiss == 37 & ageMar == 27 ~  paste("Mari\u00e9e \u00e0", ageMar, "ans"),
                           TRUE ~ NA_character_)
  )


```

[Voir les figures de cet exercice en Annexe.](#figures-exercice-2)

### Introduction

Cet exercice à pour but de **TODO à completer**

### Démarches de construction des tables et graphiques

Afin de construire les graphiques, onn doit poser les hypothèses d'indépendance et de continuité des phénomènes au sein des différentes classes d'âges.

### Commentaires

-

# Exercice 3

```{r echo = FALSE}
MortaliteInfantile <- read_excel("./data/exo3/exo3.xlsx") %>%
        rename("enfants" = "Familles de", "tauxFamille" = "Nombre relatif de familles de la dimension ci contre", "tauxMortInfant1000" = "Taux de mortalit\u00e9 infantile pour 1000") %>%
        filter(!is.na(tauxMortInfant1000)) %>%
        mutate(enfants = as.numeric(substr(enfants, 1,1))) %>%
        mutate(tauxMortInfant = tauxMortInfant1000/1000) %>%
        mutate(tauxFamilleRang1000 = NA)

EnfantsParFamille <- sum(MortaliteInfantile$tauxFamille * MortaliteInfantile$enfants)/100

TauxMortInfantile <- sum(MortaliteInfantile$tauxFamille * MortaliteInfantile$tauxMortInfant)/100 * 1000

propor <- 0
mortParFamille <- 0

for (i in length(MortaliteInfantile$enfants):1) {
  propor <- propor + MortaliteInfantile$tauxFamille[i]
  mortParFamille <- mortParFamille + MortaliteInfantile$tauxFamille[i] * MortaliteInfantile$tauxMortInfant1000[i]
  MortaliteInfantile$tauxFamilleRang1000[i] <- round(mortParFamille / propor)
}

```

[Voir les figures de cet exercice en Annexe.](#figures-exercice-3)

### Introduction

Cet exercice à pour but de **TODO à completer**

### Démarches de construction des tables et graphiques

Le nombre moyen d'enfants par famille se calcule en multipliant le nombre d'enfants par famille $N_{e}$ par le nombre de familles relatif $N_{f}$ en ratio puis en additionnant les résultats : $\sum N_{e}\cdot\frac{N_{f}}{100}$

Le taux de mortalité infantile de l'ensemble des enfants correspond à la moyenne des taux de mortalité pondérés par les ratios des familles affectées par ce taux de mortalité infantile.

Le taux de mortalité infantile de chaque rang de naissance pour l’ensemble des familles ayant des enfants de ce rang se calcule en faisant le ratio de la mortalité infantile $M_{f,\cdots, f+n}$ par le nombre relatif de familles de la dimension avec 100 familles $N_{f,\cdots, f+n}$ par le pourcentage des familles ayant connu le phénomène (par exemple toutes les familles ayant 4 enfants ont connu le phénomène de mortalité infantile à 1, 2 et 3 enfants) $P_{f}$.

### Commentaires

-

# Annexes
### Figures exercice 1

```{r echo = FALSE}
Colones <- c("Mariages","Naissances","Naissances l\u00e9gitimes","Taux de f\u00e9condit\u00e9 $f_{(x,x+5)}$"," Taux de f\u00e9condit\u00e9 l\u00e9gitime $fl_{(x,x+5)}$", " Taux de f\u00e9condit\u00e9 naturel $fn_{(x,x+5)}$")
Colones2 <- c("Composantes l\u00e9gitime", "Composante naturelle", "Naissances l\u00e9gitimes par mariage", "Ann\u00e9es v\u00e9cues")
Colone3 <- "Nombre moyen de naissances l\u00e9gitimes par ann\u00e9e de mariage"
options(knitr.kable.NA = '-')
mnlpam <- data.frame(NaissancesPart1$mnlpam[8])
kable(select(NaissancesPart1, -Mariees, -mnlpam)[,1:6], col.names = Colones, align = "c")
kable(select(NaissancesPart1, -Mariees, -mnlpam)[,7:10], col.names = Colones2, align = "c")
kable(mnlpam, col.names = Colone3, align = "c")
```
*Figure 1 : Table de nuptialité et de fécondité, naturelle, légitime et totale issue de la partie 1*

```{r echo = FALSE}
mnlpam <- data.frame(NaissancesPart2$mnlpam[8])
kable(select(NaissancesPart2, -Mariees, -mnlpam)[,1:6], col.names = Colones, align = "c")
kable(select(NaissancesPart2, -Mariees, -mnlpam)[,7:10], col.names = Colones2, align = "c")
kable(mnlpam, col.names = Colone3, align = "c")
```
*Figure 2 : Table de nuptialité et de fécondité, naturelle, légitime et totale issue de la partie 2*


```{r echo = FALSE, warning = FALSE}
NaissancesGeneration <- function (naiss) {
  return(naiss %>%
                 head(-1) %>%
                 rownames_to_column(var = "gen") %>%
                 mutate(ageMoy = (as.numeric(substr(gen,2,3)) + as.numeric(substr(gen,5,6)))/2) %>%
                 pivot_longer(c(fx,flx, fnx), names_to = "fec", values_to = "taux"))
}

NaissancesClean <- function (fec) {
  return(fec %>%
                 fct_relevel(
                         "fx", "flx", "fnx"
                 ) %>%
                 fct_recode(
                         "L\u00e9gitime" = "flx",
                         "Naturel" = "fnx",
                         "Total" = "fx"
                 ))
}

NaissancesPart1Gen <- NaissancesGeneration(NaissancesPart1)
NaissancesPart2Gen <- NaissancesGeneration(NaissancesPart2)
NaissancesPart1Gen$fec <- NaissancesClean(NaissancesPart1Gen$fec)
NaissancesPart2Gen$fec <- NaissancesClean(NaissancesPart2Gen$fec)

Part1 <- ggplot()+
        geom_line(data = NaissancesPart1Gen, aes(x = ageMoy, y = taux, color = fec, linetype = fec, size = fec))+
        scale_color_manual("Taux de f\u00e9condit\u00e9", values=c("#785f9a","#2c8ecb","#71a257"))+
        scale_linetype_manual("Taux de f\u00e9condit\u00e9", values = c("solid", "dotted", "longdash")) +
        scale_size_manual("Taux de f\u00e9condit\u00e9", values=c(1, 1, 1, 1, 1, 1))+
        ylab("Taux de f\u00e9condit\u00e9")+
        xlab("\u00C2ge")+
        ggtitle("Partie 1")+
        theme_light()+
        theme(legend.position = "none")

Part2 <- ggplot()+
        geom_line(data = NaissancesPart2Gen, aes(x = ageMoy, y = taux, color = fec, linetype = fec, size = fec))+
        scale_color_manual("Taux de f\u00e9condit\u00e9",values=c("#785f9a","#2c8ecb","#71a257"))+
        scale_linetype_manual("Taux de f\u00e9condit\u00e9", values = c("solid", "dotted", "dashed")) +
        scale_size_manual("Taux de f\u00e9condit\u00e9", values=c(1, 1, 1, 1, 1, 1))+
        ylab("")+
        xlab("\u00C2ge")+
        ggtitle("Partie 2")+
        theme_light()+
        theme(legend.position=c(0.80, 0.9))

grid.arrange(Part1, Part2, ncol = 2)
```

*Figure 3 : Evolution des taux de fécondité des femmes en général, des femmes mariées et des femmes non mariées en fonction de leur âge*

### Figures exercice 2

```{r echo = FALSE}
AgeMariageFemmePivot1 <-  AgeMariageFemme1 %>%
  rownames_to_column("aggr") %>%
  pivot_longer(c("19","22", "27", "32", "39.5"), names_to = "age", values_to = "proba") %>%
  mutate(label = case_when(
    aggr == "a0" & age == 39.5 ~ "a[0]",
    aggr == "a1" & age == 39.5 ~ "a[1]",
    aggr == "a2" & age == 39.5 ~ "a[2]",
    aggr == "a3" & age == 39.5 ~ "a[3]",
    aggr == "a4" & age == 39.5 ~ "a[4]",
    TRUE ~ NA_character_
    ))

AgeMariageFemmePivot2 <-  AgeMariageFemme2 %>%
  rownames_to_column("aggr") %>%
  pivot_longer(c("19","22", "27", "32", "39.5"), names_to = "age", values_to = "proba") %>%
        mutate(label = case_when(
                aggr == "a5" & age == 22 ~ "a[5]",
                aggr == "a6" & age == 27 ~ "a[6]",
                aggr == "a7" & age == 27 ~ "a[7]",
                aggr == "a8" & age == 27 ~ "a[8]",
                TRUE ~ NA_character_
        ))


PlotAgrandissement1 <- ggplot(AgeMariageFemmePivot1) +
  geom_line(aes(x = as.numeric(age), y = proba, linetype = aggr, color = aggr, size = aggr)) +
  scale_linetype_manual(expression(a[n]), values = c("solid", "longdash", "twodash", "dashed", "dotdash"))+
  scale_color_manual(expression(a[n]), values=c("#785f9a","#9a5f90", "#412ccb", "#2c8ecb","#71a257", "#ffc320","#e9ff20", "#ff5157", "#ff5197"))+
  scale_size_manual(expression(a[n]), values=c(1, 1, 1, 1, 1, 1, 1, 1, 1))+
  ylab("Taux d'agrandissememnt (\u2030)")+
  xlab("\u00C2ge au mariage")+
  geom_label_repel(aes(x = as.numeric(age), y = proba, label = label),
                   nudge_x = 2,
                   na.rm = TRUE,
                   parse = TRUE,
                   min.segment.length = 0
  )+
  theme_light()+
  theme(legend.position = "none")
  #theme(legend.position=c(0.1, 0.18))

PlotAgrandissement2 <- ggplot(AgeMariageFemmePivot2) +
  geom_line(aes(x = as.numeric(age), y = proba, linetype = aggr, color = aggr, size = aggr)) +
  scale_linetype_manual(expression(a[n]), values = c("twodash", "dashed", "dotdash", "dotted"))+
  scale_color_manual(expression(a[n]),values=c("#ffc320","#cb692b", "#ff5157", "#ff5197"))+
  scale_size_manual(expression(a[n]),values=c(1, 1, 1, 1, 1, 1, 1, 1, 1))+
  ylab("")+
  xlab("\u00C2ge au mariage")+
  geom_label_repel(aes(x = as.numeric(age), y = proba, label = label),
    parse = TRUE,
    na.rm = TRUE,
    min.segment.length = 0
  )+
  theme_light()+
  theme(legend.position = "none")
  # theme(legend.position=c(0.9, 0.85))

grid.arrange(PlotAgrandissement1, PlotAgrandissement2, ncol = 2)
```
*Figure 4 : Probabilité d’agrandissement en fonction de l'âge au mariage des femmes*

```{r}
# For interpolation
Interp <- data.frame(
         Age  = c(20, 25, 30, 35),
         a0 = round(approx(as.numeric(AgeMariageFemmePivot1[AgeMariageFemmePivot1$aggr == "a0",]$age),
                           AgeMariageFemmePivot1[AgeMariageFemmePivot1$aggr == "a0",]$proba,
                           xout = c(20, 25, 30, 35))$y),
         a1 = round(approx(as.numeric(AgeMariageFemmePivot1[AgeMariageFemmePivot1$aggr == "a1",]$age),
                     AgeMariageFemmePivot1[AgeMariageFemmePivot1$aggr == "a1",]$proba,
                     xout = c(20, 25, 30, 35))$y),
         a2 = round(approx(as.numeric(AgeMariageFemmePivot1[AgeMariageFemmePivot1$aggr == "a2",]$age),
                     AgeMariageFemmePivot1[AgeMariageFemmePivot1$aggr == "a2",]$proba,
                     xout = c(20, 25, 30, 35))$y),
         a3 = round(approx(as.numeric(AgeMariageFemmePivot1[AgeMariageFemmePivot1$aggr == "a3",]$age),
                     AgeMariageFemmePivot1[AgeMariageFemmePivot1$aggr == "a3",]$proba,
                     xout = c(20, 25, 30, 35))$y),
         a4 = round(approx(as.numeric(AgeMariageFemmePivot1[AgeMariageFemmePivot1$aggr == "a4",]$age),
                     AgeMariageFemmePivot1[AgeMariageFemmePivot1$aggr == "a4",]$proba,
                     xout = c(20, 25, 30, 35))$y)
)
```
```{r echo = FALSE}
kable(Interp)
```
*Figure 5 : Interpolations calculées entre les âges*

```{r echo = FALSE}

PlotInterpol <- ggplot(filter(AgeMereMariagePivot, an != "a0")) +
        geom_line(aes(x = as.numeric(age), y = proba, linetype = an, color = an, size = an)) +
        scale_linetype_manual(expression(a[n]), values = c("longdash", "twodash", "dashed", "dotdash"))+
        scale_color_manual(expression(a[n]),values=c("#9a5f90", "#412ccb", "#2c8ecb","#71a257"))+
        scale_size_manual(expression(a[n]),values=c(1, 1, 1, 1, 1, 1, 1, 1, 1))+
        ylab("Taux d'agrandissememnt (\u2030)")+
        xlab("\u00C2ge \u00e0 la maternit\u00e9")+
        geom_label_repel(aes(x = as.numeric(age), y = proba, label = label),
                         nudge_x = 2,
                         parse = TRUE,
                         na.rm = TRUE,
                         min.segment.length = 0
        )+
        theme_light()+
        theme(legend.position = "none")

PlotInterpolA0 <- ggplot(filter(AgeMereMariagePivot, an == "a0")) +
        geom_line(aes(x = as.numeric(age), y = proba, linetype = an, color = an, size = an)) +
        scale_linetype_manual(expression(a[n]), values = c("solid", "longdash", "twodash", "dashed", "dotdash"))+
        scale_color_manual(expression(a[n]),values=c("#785f9a","#9a5f90", "#412ccb", "#2c8ecb","#71a257"))+
        scale_size_manual(expression(a[n]),values=c(1, 1, 1, 1, 1, 1, 1, 1, 1))+
        ylab("Taux d'agrandissememnt (\u2030)")+
        xlab("\u00C2ge \u00e0 la maternit\u00e9")+
        geom_label_repel(aes(x = as.numeric(age), y = proba, label = label),
                         nudge_x = 2,
                         parse = TRUE,
                         na.rm = TRUE,
                         min.segment.length = 0
        )+
        theme_light()+
        theme(legend.position = "none")

grid.arrange(PlotInterpol, PlotInterpolA0, ncol = 2)
```
*Figure 6 : Valeurs interpolées en correspondance avec l’âge de la mère à la naissance du $n^{ième}$ enfant*
```{r echo = FALSE}
 ggplot(AgeMariageFemme4) +
        geom_line(aes(x = as.numeric(ageNaiss), y = proba, linetype = as.factor(ageMar), color = as.factor(ageMar) , size = as.factor(ageMar))) +
        scale_linetype_manual(expression(a[n]), values = c("solid", "longdash", "twodash", "dashed", "dotdash"))+
        scale_color_manual(expression(a[n]),values=c("#785f9a", "#9a5f90", "#412ccb", "#2c8ecb","#71a257", "#9a5f90", "#412ccb", "#2c8ecb"))+
        scale_size_manual(expression(a[n]),values=c(1, 1, 1, 1, 1, 1, 1, 1, 1))+
        ylab("Taux d'agrandissememnt (\u2030)")+
        xlab("\u00C2ge \u00e0 la maternit\u00e9")+
         geom_label_repel(aes(x = as.numeric(ageNaiss), y = proba, label = label),
                          nudge_x = 2,
                          na.rm = TRUE,
                          min.segment.length = 0
         )+
         theme_light()+
        theme(legend.position= "none")
```
*Figure 7 : Probabilité d’agrandissement en fonction de l'âge à la maternité des femmes, par rang de l'enfant et âge au mariage.*

### Figures exercice 3


```{r echo = FALSE}
kable(data.frame(EnfantsParFamille = EnfantsParFamille), col.names = "Nombre moyen d\'enfants par famille", align = "c")
kable(data.frame(TauxMortInfantile = TauxMortInfantile), col.names = "Taux de mortalit\u00e9 infantile de l’ensemble des enfants", align = "c")
colones <- c("Nombre d\'enfant.s", "Nombre de familles", "Taux de mortalit\u00e9 infantile (\u2030)", "taux de mortalité infantile de chaque rang de naissance (\u2030)")
kable(select(MortaliteInfantile, -tauxMortInfant), col.names = colones, align = "c")
```
*Figure 8 : Tableaux des indicateurs des familles et des mortalités.*